臺灣雲林地方法院刑事判決
110年度交易字第250號
公  訴  人  臺灣雲林地方檢察署檢察官
被      告  王詩仁


上列被告因過失傷害案件，經檢察官提起公訴（110年度偵字第3
870號），被告於準備程序時就被訴事實為有罪之陳述，本院合
議庭裁定由受命法官獨任進行簡式審判程序，判決如下：
    主  文
王詩仁犯過失傷害罪，處有期徒刑參月，如易科罰金，以新臺幣
壹仟元折算壹日。
    事  實
一、王詩仁於民國110年3月10日上午11時28分許，騎乘車牌號碼
    000-000號普通重型機車，沿雲林縣北港鎮復興街由東往西
    方向行駛，行經復興街與文化路交岔路口，欲左轉至文化路
    並沿文化路往南之方向行駛，本應注意行經無號誌交岔路口
    少線道車應暫停讓多線道車先行，且因交岔路口有停放車輛
    ，致其視距不良（起訴書誤為視距良好，業經檢察官當庭更
    正），更應注意在交岔路口減速慢行，作隨時停車之準備。
    而依當時天候晴、日間自然光線、柏油路面乾燥、無缺陷，
    並無不能注意之情事，竟疏未減速慢行作隨時停車之準備，
    亦未暫停禮讓多線道車先行，貿然左轉駛入文化路，適有沿
    文化路由南往北方向之蕭秀卿騎乘車牌號碼000-000號普通
    重型機車行駛至上開交岔路口，見狀閃避不及，雙方車輛發
    生碰撞，致蕭秀卿人車倒地，受有右小腿開放性傷害之傷害
    。嗣王詩仁於員警據報前往處理時在場，並在未經有偵查犯
    罪職權機關或公務員發覺其為犯人前，即主動向到場處理之
    警員當場承認其為肇事者而自首，進而接受裁判。
二、案經蕭秀卿訴由雲林縣警察局北港分局報告臺灣雲林地方檢
    察署檢察官偵查後起訴。
    理  由
一、程序方面：
    被告王詩仁所犯並非死刑、無期徒刑、最輕本刑為3年以上
    有期徒刑之罪或高等法院管轄第一審案件，其於準備程序進
    行中，先就被訴事實為有罪之陳述，經告知其簡式審判程序
    之旨，並聽取公訴人、被告之意見後，本院業已依刑事訴訟
    法第273條之1第1項之規定，裁定由受命法官獨任以簡式審
    判程序進行本案之審理。
二、認定犯罪事實之證據及理由：
  ㈠上開事實業據被告於警詢、偵訊、本院準備程序及審理時坦
    承不諱（偵卷第13頁至第15頁、第17頁至第18頁、第19頁、
    第117頁至第119頁，本院卷第39頁至第41頁、第54頁、第56
    頁），核與告訴人蕭秀卿於警詢時指訴之情節相符（偵卷第
    21頁至第24頁），並有道路交通事故現場圖、道路交通事故
    調查報告表㈠、㈡、告訴人之中國醫藥大學北港附設醫院110
    年3月10日診斷證明書、雲林縣警察局北港分局交通分隊道
    路交通事故肇事人自首情形紀錄表、北港分局交通小隊110
    年4月25日偵查報告書各1份、證號查詢機車駕駛人資料、車
    號查詢機車車籍資料2份、道路交通事故車損及現場照片共1
    4張、路口監視器畫面翻拍照片共7張在卷可稽（偵卷第25頁
    、第27頁至第53頁、第63頁、第65頁、第77頁至第85頁），
    被告之自白堪信與事實相符。
  ㈡按駕駛人於行經無號誌之交岔路口，應減速慢行，作隨時停
    車之準備；汽車行至無號誌或號誌故障而無交通指揮人員指
    揮之交岔路口，支線道車應暫停讓幹線道車先行。未設標誌
    、標線或號誌劃分幹、支線道者，少線道車應暫停讓多線道
    車先行，道路交通安全規則第93條第1項第2款、第102條第1
    項第2款分別訂有明文。駕駛人駕駛車輛通過無號誌交岔路
    口前，少線道車應暫停讓多線道車先行，所謂減速接近，條
    文之規範目的，係因在無號誌之交岔路口，並無號誌控制駕
    駛人之行止，駕駛人須由來車之情形，判斷得否繼續行進，
    因此駕駛人自須減速至足以應變來車之狀況，駕駛車輛接近
    該交岔路口前，其車速應減慢至可隨時停車之程度（最高法
    院104年度台上字第3655號判決意旨參照）。被告駕駛動力
    交通工具參與道路交通，就上開規定，自有注意之義務。
  ㈢本件案發時天候晴，日間自然光線、柏油路面乾燥、無缺陷
    、路上停放車輛視距不良等情，有上揭道路交通事故調查報
    告表㈠可稽，此與路口監器畫面翻拍照片（偵卷第47頁）所
    示，本件交岔路口於事發當時，於文化路南向北車道，停放
    有一輛白色自小客車乙節相符。被告固於本院辯稱：路邊停
    放車輛已影響其視線等語，然被告騎車行經上開交岔路口時
    ，倘認遇有足以妨礙其視線之物體時，應當能夠預見其若在
    該路口不減速至相當緩慢甚至停止，於多線道方有來車時，
    將因無法及時看見該方來車而發生危險，且被告既知該交岔
    路口有障礙物之存在，更應對路況有所警覺，遵照上開交通
    規則之規定，注意減速慢行至隨時得停車之狀況，若能於通
    過交岔路口時暫停注意，並讓多線道來車先行，當能及時發
    現告訴人之所在，防範事故發生，自難認被告得因視線遭妨
    礙而免除上開注意義務。
  ㈣又兩車碰撞後，被告騎乘車輛未倒地，告訴人騎乘車輛倒地
    ，且未見明顯煞車痕跡，可見雙方當時車速均非甚快，經查
    上開監視器錄影翻拍暨現場照片（偵卷第27頁、第33頁至第
    49頁）所示，兩車相撞後，告訴人機車傾倒、告訴人亦跌落
    在地，被告機車前車殼裂開、告訴人機車右側車殼損壞之情
    況，可見當時兩車撞擊力道非輕，足認被告騎乘機車應係未
    減慢至可隨時停車之程度。被告竟疏未注意減速慢行至隨時
    得停車之狀況，並停讓多線道車先行，貿然駛入上開交岔路
    口而與告訴人機車發生碰撞，被告自承其當時騎車進入交岔
    路口，並無停車再開情形（本院卷第38頁），更無疑義，則
    其對於本案車禍之發生自有過失至明。
  ㈤又被告車頭與告訴人右側車身發生碰撞一情，有被告於警詢
    供承明確（偵卷第14頁），核與告訴人於警詢所述相符（偵
    卷第22頁），告訴人機車向左倒地，告訴人自騎乘之機車右
    側跌落地一情，有監視器錄影翻拍照片（偵卷第49頁）在卷
    可按，告訴人機車右側車殼損壞，有現場車損照片（偵卷第
    41頁、第43頁）在卷可佐，告訴人右小腿受有開放性傷害，
    核與告訴人指稱：我的機車只有載2個廢棄桶，但我受傷不
    是因為廢棄桶，是因為被告把我的機車撞倒，機車旁邊有一
    個尖尖的塑膠讓我受傷等語相符，是告訴人因本件交通事故
    而受有上揭傷害，有前述中國醫藥大學北港附設醫院診斷證
    明書等在卷可憑，從而，被告之過失行為與告訴人之傷害結
    果間具有相當因果關係，亦堪認定。被告雖辯稱：告訴人機
    車腳踏墊放置廢棄鐵桶，也是造成告訴人腳受傷的原因等語
    。告訴人自承腳踏墊上有放鐵桶，但是否與告訴人受傷有關
    ，似難認定，被告所辯，難以為其有利之認定。
  ㈥至被告辯稱告訴人沒有駕照、剛開始到案時告訴人也有微量
    酒精反應，之後又做血液抽查是沒有，可做為責任歸屬之考
    量等語。告訴人無駕駛執照，有證號查詢機車駕駛人、證號
    查詢汽車駕駛人各1張在卷可按，告訴人無駕駛執照騎乘機
    車固違反道路交通安全規則，但告訴人係在正常行駛中，因
    被告疏未停讓多線道車先行、貿然駛入交岔路口而遭撞擊，
    告訴人對此事故之發生顯然措手不及且難以防範，並無過失
    ，且其難於防範不因其有無駕駛執照而不同，告訴人之違規
    行為並無解於被告之罪責。而告訴人雖經測得吐氣含酒精濃
    度，然此部分檢察官依據中國醫藥大學北港附設醫院檢驗檢
    查報告等，認告訴人犯罪嫌疑不足給予不起訴處分，有臺灣
    雲林地方檢察署檢察官不起訴處分書1份在卷可佐，難認告
    訴人有酒後駕車之過失，被告所辯，不足為其有利之認定，
    附此敘明。
  ㈦綜上，本案事證已臻明確，被告上開犯行洵堪認定，應依法
    論科。
三、論罪科刑：
  ㈠核被告所為，係犯刑法第284條前段過失傷害罪。
  ㈡又被告過失傷害之犯行，在偵查犯罪權限之公務員發覺前，
    向前往車禍現場處理之員警自首肇事，有雲林縣警察局北港
    分局交通分隊道路交通事故肇事人自首情形紀錄表在卷可考
    （偵卷第65頁），合於自首之規定，爰依刑法第62條前段規
    定，減輕其刑。
  ㈢爰審酌被告行經無號誌交岔路口時，未減速慢行作隨時停車
    之準備，未暫停讓屬多線道車輛之告訴人先行，因而肇致本
    件交通事故之過失情節，為本件交通事故肇事原因，且因而
    致告訴人受有右小腿開放性傷害，所為實屬不該，迄今未與
    告訴人達成和解、賠償告訴人損失，念及被告犯後坦承犯行
    ，態度尚可，併參酌被告素行尚佳、無前案紀錄，有臺灣高
    等法院被告前案紀錄表在卷可稽，兼衡被告自承高中肄業之
    智識程度，受僱從事市場工作、月薪約新臺幣35,000元至38
    ,000元，離婚、育有1名成年子女，與家人同住等一切情狀
    ，量處如主文所示之刑，並諭知如易科罰金之折算標準。
據上論斷，應依刑事訴訟法第273條之1第1項、第299條第1項前
段，刑法第284條前段、第62條前段、第41條第1項前段，刑法施
行法第1條之1第1項，判決如主文。
本案經檢察官莊珂惠提起公訴，檢察官顏鸝靚到庭執行職務。
中　　華　　民　　國　　110 　年　　10　　月　　13　　日
                  刑事第五庭  法  官  張恂嘉
以上正本證明與原本無異。
如不服本判決應於收受判決後20日內向本院提出上訴書狀，並應
敘述具體理由；其未敘述上訴理由者，應於上訴期間屆滿後20 
日內向本院補提理由書（均須按他造當事人之人數附繕本）。「
切勿逕送上級法院」。
告訴人或被害人如對於本判決不服者，應具備理由請求檢察官上
訴，其上訴期間之計算係以檢察官收受判決正本之日期為準。
                              書記官  洪青霜
中　　華　　民　　國　　110 　年　　10　　月　　13　　日
附錄本案論罪科刑法條全文
中華民國刑法第284條
因過失傷害人者，處一年以下有期徒刑、拘役或十萬元以下罰金
；致重傷者，處三年以下有期徒刑、拘役或三十萬元以下罰金。